【裁判字號】    99,聲,4278
【裁判日期】    991118
【裁判案由】    聲請停止羈押
【裁判全文】
臺灣桃園地方法院刑事裁定              99年度聲字第4278號
聲 請 人即
被各之配偶  劉佩穎
被      告  王泓森原名王元明.
上列聲請人因被告因違反毒品危害防制條例案件（本院99年度訴
字第769 號），聲請具保停止羈押，本院裁定如下：
    主  文
聲請駁回。
    理  由
一、按被告及得為其輔佐人之人，得隨時具保向法院聲請停止羈
    押，刑事訴訟法第110 條第1 項定有明文。本件聲請人劉佩
    穎為被告王泓森之配偶，有戶籍謄本影本1 件在卷可稽，依
    刑事訴訟法第35條第1 項之規定，係得為被告輔佐人之人，
    其聲請具保停止羈押，程序尚無不合，合先敘明。
二、聲請意旨略以：被告於警詢、偵查及本院審理中均坦承犯行
    ，犯後態度良好，雖共犯阿亮在逃，惟被告已坦承犯行，又
    將其供出，對其避之唯恐不及，無逃亡及串供之虞，且本件
    犯罪事證明確，被告亦無湮滅、偽造或變造證據之可能。另
    被告家中尚有三名年幼子女，均仰賴被告微薄收入，若繼續
    受羈押，聲請人須外出打零工，年幼孩童恐無人照料，生活
    無以為繼，懇請考量上情，准予停止羈押，日後開庭必準時
    報到云云。
三、按羈押被告之目的，其本質在於確保訴訟程序得以順利進行
    ，或為確保證據之存在與真實、或為確保嗣後刑罰之執行，
    而對被告所實施剝奪其人身自由之強制處分；被告有無羈押
    之必要，法院僅須審查被告犯罪嫌疑是否重大、有無羈押原
    因、以及有無賴羈押以保全偵審或執行之必要，由法院就具
    體個案情節予以斟酌決定，如就客觀情事觀察，法院許可羈
    押之裁定或延長羈押之裁定，在目的與手段間之衡量並無明
    顯違反比例原則情形，即無違法或不當可言；又執行羈押後
    有無繼續之必要，仍許由法院斟酌訴訟進行程度及其他一切
    情事而為認定，業有最高法院46年度台抗字第6 號判例可資
    參照，此乃法律所賦予法院之職權。次按刑事訴訟法第101
    條第1 項所規定「犯罪嫌疑重大」，此項實質要件之關鍵在
    於「嫌疑」重大，而非「犯罪」重大，蓋嫌疑重大者，係指
    有具體事由足以令人相信被告可能涉嫌其被指控之犯罪，與
    認定犯罪事實所依憑之證據需達無合理懷疑之程度，尚屬有
    別，故法院決定羈押與否，自毋庸確切認定被告有罪，僅需
    檢察官出示之證據，足使法院相信被告極有可能涉及被訴犯
    罪嫌疑之心證程度即屬之。因此，被告實際是否成立犯罪，
    乃本案審判程序時實體上應予判斷之問題，並非法院審酌是
    否具保停止羈押之審查要件。
四、又按法律規定羈押被告之要件，須基於維持刑事司法權之有
    效行使之重大公益要求，並符合比例原則，方得為之。且無
    罪推定原則除禁止對未經有罪判決確定之被告執行刑罰，亦
    禁止僅憑犯罪嫌疑即施予被告類似刑罰之措施，倘以重大犯
    罪嫌疑為羈押之唯一要件，即可能違背無罪推定原則。基於
    憲法保障人民身體自由之意旨，被告犯刑事訴訟法第101 條
    第1 項第3 款所示之罪，嫌疑重大者，且有相當理由認其有
    逃亡、湮滅、偽造、變造證據或勾串共犯或證人之虞，亦無
    不得羈押之情形，法院斟酌能否以命該被告具保、責付或限
    制住居等侵害較小之手段代替羈押後，仍認非予羈押，顯難
    進行追訴、審判或執行者，方得羈押，始符合憲法第8 條保
    障人民身體自由及第16條保障人民訴訟權之意旨，司法院釋
    字第665 號解釋著有明文。又重罪常伴有逃亡、滅證之高度
    可能，係趨吉避凶、脫免刑責、不甘受罰之基本人性，倘一
    般正常之人，依其合理判斷，可認為該犯重罪嫌疑具有逃亡
    或滅證之相當或然率存在，即已該當「相當理由」之認定標
    準，不以達到充分可信或確定程度為必要。以量化為諭，若
    依客觀、正常之社會通念，認為其人已有超過百分之五十之
    逃亡、滅證可能性者，當可認為具有相當理由認為其有逃亡
    、滅證之虞（最高法院98年度台抗字第668 號裁定意旨參照
    ）。
五、經查，本件被告涉嫌多次販賣第二級毒品罪，業據被告於本
    院訊問時坦承不諱，並有相關證人之證述可佐，顯然犯罪嫌
    疑重大，且毒品危害防制條例第4 條第2 項販賣第二級毒品
    罪法定刑為無期徒刑或7 年以上有期徒刑，屬最輕本刑為5
    年以上有期徒刑之罪，衡諸被告因涉犯上開重罪經起訴，並
    知悉該罪嫌法定刑非輕，被告逃匿以規避審判程序進行及刑
    罰執行之可能性甚高，仍有相當理由認為其有逃亡之虞，若
    命被告具保、責付或限制住居等侵害較小之手段，均不足以
    確保審判或執行程序之順利進行，仍有繼續羈押被告之必要
    。再參酌被告販賣第二級毒品，助長毒品氾濫，嚴重危害治
    安及人類健康甚鉅，本院審酌被告所涉犯罪事實對社會侵犯
    之危害性及國家刑罰權遂行之公益考量，認對被告維持羈押
    處分係適當、必要，且經司法追訴之國家與社會公益，及被
    告人身自由之私益兩相利益衡量後，認對被告維持羈押處分
    尚屬適當、必要，合乎比例原則，並無違前開大法官會議解
    釋意旨。至聲請意旨謂被告家中尚有年幼子女，有賴被告收
    入及照顧云云，與羈押原因是否存在無涉。此外，聲請人所
    列聲請意旨亦未敘明有何符合刑事訴訟法第114 條所定各款
    事由。綜上所述，被告羈押之原因依然存在，不能因具保而
    使之消滅，聲請人聲請停止羈押，自難准許，應予駁回。
六、爰依刑事訴訟法第220條，裁定如主文。
中    華    民    國    99    年    11    月    18    日
                  刑事第一庭審判長法  官  曾家貽
                                  法  官  張瓊華
                                  法  官  林虹翔
以上正本證明與原本無異。
如不服本裁定，應於送達後5 日內，向本院提出抗告狀。
                                  書記官  劉宗源
中    華    民    國    99    年    11    月    18    日

司法院資訊處製作；財團法人民間司法改革基金會備份。
